【裁判字號】    92,上更(二),276
【裁判日期】    921118
【裁判案由】    違反毒品危害防制條例
【裁判全文】
臺灣高等法院高雄分院刑事判決                九十二年度上更(二)字第二七六號
    上  訴  人
    即  被  告  甲○○
    選任辯護人  柳聰賢
右上訴人因違反毒品危害防制條例案件，不服臺灣屏東地方法院九十一年度重訴字第
四號中華民國九十一年六月二十八日第一審判決（起訴案號：臺灣屏東地方法院檢察
署九十年度偵字第七九０四號、九十一年度偵字第二一四、一五五四號），提起上訴
，經判決後，由最高法院第二次發回更審，本院判決如左：
      主  文
原判決關於甲○○部分撤銷。
甲○○共同販賣第一級毒品，處有期徒刑捌年。扣案之第一級毒品海洛因磚壹塊（淨
重參佰伍拾肆點伍陸公克）沒收銷燬。扣案之包裝袋（重貳拾點壹柒公克）沒收。
      事  實
一、甲○○前因違反麻醉藥品管理條例等案件，經法院判處罪刑確定，甫於八十九年
    七月十五日假釋出獄，仍在假釋中。詎甲○○仍不知警惕，復與鐘志鴻（已經本
    院前審判處有期徒刑十五年確定）共同基於販賣第一級毒品海洛因牟利之意圖，
    共謀合資購買第一級毒品海洛因轉賣，但甲○○無法籌得款項而未果，鐘志鴻轉
    而與廖宏明共同基於販賣第一級毒品海洛因牟利之意圖，約定由鐘志鴻出資新台
    幣（下同）四十萬元，廖宏明出資二十四萬元，二人合資購買第一級毒品海洛因
    一塊（約重九兩三錢）轉賣圖利。九十年十二月十一日，廖宏明（已經原審判處
    有期徒刑十年確定）即打電話向甲○○告知欲以六十四萬元購買第一級毒品海洛
    因一塊之情，並委託甲○○代為尋覓賣方，代價為第一級毒品海洛因三錢。甲○
    ○明知鐘志鴻、廖宏明係意圖販入海洛因轉賣牟利，仍於九十年十二月十二日以
    0000000000號行動電話聯絡陳福順洽購第一級毒品海洛因一塊，陳福
    順表示價金需六十五萬元，甲○○為取得第一級毒品海洛因三錢之代價，乃自行
    決定以欠款方式補足一萬元，而後甲○○、陳福順達成買賣合意，並約定翌日（
    十三日）交易。甲○○旋將已購得第一級毒品海洛因之事告知廖宏明。九十年十
    二月十三日下午九時許，廖宏明攜帶六十四萬元至高雄市新興區○○○路一二八
    號八樓之一甲○○租處，而後甲○○即與陳福順約定在高雄市○○○路與新盛二
    街口交易。當日下午九時二十分許，在高雄市○○○路與新盛二街口，陳福順將
    該第一級毒品海洛因磚一塊（鑑後淨重三五四．五六公克）交付甲○○及收取六
    十四萬元後，正欲離去，旋為警當場逮捕，當場扣得六十四萬元，另甲○○在上
    開租處樓下，亦同時為警查獲，扣得第一級毒品海洛因磚一塊（鑑後淨重三五四
    ．五六公克，包裝袋重二十．一七公克），隨後，甲○○再帶同員警至上開租處
    逮捕廖宏明。甲○○復於偵查中，經檢察官事先同意，供述與本案案情有重要關
    係之待證事項或共犯鐘志鴻之犯罪事證，因而使檢察官得以追訴共犯鐘志鴻。
二、案經法務部調查局屏東縣調查站、行政院海岸巡防署屏東機動查緝隊、內政部警
    政署保安警察第三總隊第三大隊分別移送台灣屏東地方法院檢察署檢察官偵查起
    訴。
      理  由
一、訊據上訴人即被告甲○○（下稱被告）矢口否認有共同販賣第一級毒品海洛因之
    犯行，辯稱其僅係仲介雙方買賣，藉此獲得第一級毒品海洛因三錢供己施用等語
    。
二、經查：
    (一)被告前與鐘志鴻共謀合資販入第一級毒品海洛因，因被告未能籌得出資款，鐘
      志鴻乃轉而與廖宏明約定各出資四十萬、二十四萬元合資販入第一級毒品海洛
      因一塊，廖宏明並打電話向被告告知欲以六十四萬元購買第一級毒品海洛因一
      塊之情，並委託被告代為尋覓賣方，代價為第一級毒品海洛因三錢。被告即於
      九十年十二月十二日以0000000000號行動電話聯絡陳福順洽購第一
      級毒品海洛因一塊，陳福順表示價金需六十五萬元，甲○○為取得第一級毒品
      海洛因三錢之代價，乃自行決定以欠款方式補足一萬元，而後被告與陳福順達
      成買賣合意，並約定翌日（十三日）交易。九十年十二月十三日下午九時許，
      廖宏明攜帶六十四萬元至高雄市新興區○○○路一二八號八樓之一被告租處，
      而後被告與陳福順約定在高雄市○○○路與新盛二街口交易，當日下午九時二
      十分許，在約定地點，陳福順將該第一級毒品海洛因磚一塊（鑑後淨重三五四
      ．五六公克）交付被告及收取六十四萬元後，正欲離去，旋為警當場逮捕，當
      場扣得六十四萬元，另被告在上開租處樓下，亦同時為警查獲，扣得第一級毒
      品海洛因磚一塊（鑑後淨重三五四．五六公克）等事實，有台灣屏東地方法院
      檢察署通訊監察書、法務部調查局屏東縣調查站通訊監察譯文附卷（見偵查一
      卷第六五～七七頁）及第一級毒品海洛因磚一塊（鑑後淨重三五四．五六公克
      ）、六十四萬元扣案可佐，而第一級毒品海洛因之成分亦經鑑定無訛，有法務
      部調查局鑑定通知書在卷可稽（見偵查一卷第六二頁），而法務部調查局屏東
      縣調查站通訊監察譯文復經原審勘驗監聽錄音帶核對無誤（見原審一卷第二五
      一頁）。又陳福順於偵查中已供稱：「昨十三日晚．．．在高市○○○路與新
      盛街口，當時正帶著錢準要離開．．．為警攔下而逮捕」、「我幫甲○○調貨
      ，一塊海洛因磚，價錢六十五萬元，但我未數他給我多少錢」、「是甲○○打
      電話問我有貨否．．．」等語（見偵查一卷第二二頁反面～第二三頁），復於
      原審中證稱：「我經朋友認識甲○○．．．我們去年（九十年）十二月十二日
      有見面，要談隔天交貨之事，我有帶海洛因去給他試用．．．甲○○要一塊．
      ．．」、「他（指被告）跟我第一次見面就說至少要一塊海洛因的量．．．」
      、「．．．他先拿六十四萬元給我，一萬元說隔天會拿給我．．．」等語明確
      （見原審一卷第一一五～一一六、一一八頁）。共犯廖宏明於調查、偵查及法
      院審理中亦均供稱其與鐘志鴻合資六十四萬元後，再將六十四萬元交由被告向
      陳福順購買第一級毒品海洛因一塊等語（見調查卷第六頁、第八頁反面、偵查
      一卷第二二、二八頁、原審聲羈卷第六頁反面、原審一卷第二三頁）。再被告
      迭於調查、偵查、原審及法院審理中均供述上情在卷，核與上開事證相符，被
      告此部分之自白即堪信為真正。
    (二)又共犯鐘志鴻與廖宏明共同基於販賣第一級毒品海洛因牟利之意圖，合資購買
      第一級毒品海洛因一塊之情，業據共犯廖宏明於調查、偵查及原審訊問中分別
      供稱：「（問：你購買該批毒品係作何用途？）我準備販售用」、「該批毒品
      是鐘志鴻出新台幣四十萬元，我出新台幣二十四萬元合資購得，購得後由鐘志
      鴻拿出去販售．．．」、「因我與鐘志鴻共同出資，並透過甲○○仲介向陳福
      順購買海洛因，準備再轉售牟利」、「．．．鐘某向我提議合夥購毒販售牟利
      ．．．」、「（問：警訊實在否？）實在」、「都實在，我第一次做」、「（
      問：警方有無刑求或恐嚇你？）無，筆錄是我看過再簽的．．．」、「知錯了
      」、「（問：．．．為何買海洛因？）．．．買毒品來販售，他（指鐘志鴻）
      是透過甲○○買的．．．我沒有施用毒品．．．」、「（問：在調查局及偵訊
      所言實否？）實在」等語明確（見調查卷第六頁、第八頁反面、偵查一卷第二
      一頁反面～第二二頁、第二八頁、原審聲羈卷第六頁反面～第七頁）。至共犯
      廖宏明於原審固改稱其合資購買毒品為供己施用，前因受員警以灌水脅迫，故
      為不實供述等語。但共犯廖宏明於偵查及原審羈押訊問中均已供稱在調查中所
      述實在，並無隻字片語提及遭脅迫之情，已如前述，且於原審審理中復供稱在
      調查處未受脅迫等語（見原審一卷第一一四頁），再證人即員警陳順豐於原審
      已結證稱並無他人以灌水脅迫廖宏明等語在卷（見原審一卷第一一六頁），而
      共犯廖宏明復未提出相關事證以供調查，是共犯廖宏明於原審審理中改稱曾於
      警詢中遭脅迫等語，已無可取。又共犯廖宏明、鐘志鴻均供稱未施用第一級毒
      品海洛因（見偵查一卷第十七頁反面、原審一卷第一六０頁），且共犯廖宏明
      為警查獲後採尿送檢驗，共犯鐘志鴻經原審無預警採尿送檢驗，均呈嗎啡陰性
      反應，有尿液採樣對象化名與真實姓名對照表、高雄市政府衛生局煙毒尿液檢
      驗成績書、台灣檢驗科技股份有限公司濫用藥物尿液檢驗報告在卷可憑（見偵
      查一卷第四二頁反面、第六四頁反面、見偵查二卷第十頁、原審一卷第三０四
      頁），故共犯廖宏明其後改稱購買毒品係為供己施用一節，亦無可採。再衡諸
      常情，共犯廖宏明、鐘志鴻既未施用第一級毒品海洛因，竟一次合資購買第一
      級毒品海洛因一塊，其意圖販賣牟利而購買第一級毒品海洛因，至為顯明。
    (三)被告固辯稱其僅係仲介雙方買賣，藉此獲得第一級毒品海洛因三錢供己施用等
      語。然參以被告於偵查及原審中供稱：「是鐘志鴻提議說買，並問我是否願意
      合夥．．．」、「本來是我與鐘志鴻要一起買，後來因我沒有錢，才會去找廖
      宏明．．．」、「．．．他（指鐘志鴻）一開始找我合買．．．當我聯絡到賣
      方，他們說只賣一整塊的時候，再打給鐘志鴻，但找不到人，只好聯絡到廖宏
      明，我先問他有多少錢，出資不足的部分我來出，所以是我們三人合購」等語
      （見偵查一卷第二八頁反面～第二九頁、原審卷第八一頁），而共犯廖宏明於
      調查、偵查及原審訊問中亦分別供稱其與鐘志鴻係為販賣第一級毒品海洛因牟
      利而合資購買等語甚明，且共犯廖宏明於原審審理中亦供稱：「．．．我一開
      始與甲○○聯絡就說買一塊．．．」等語（見原審一卷第六四頁），另證人陳
      福順於原審中證稱：「我經朋友認識甲○○．．．我們去年（九十年）十二月
      十二日有見面，要談隔天交貨之事，我有帶海洛因去給他試用．．．甲○○要
      一塊．．．」、「他（指被告）跟我第一次見面就說至少要一塊海洛因的量．
      ．．」、「．．．他先拿六十四萬元給我，一萬元說隔天會拿給我．．．」等
      語（見原審一卷第一一五～一一六、一一八頁）。則共犯廖宏明、鐘志鴻購買
      第一級毒品海洛因既係為販賣牟利，而共犯鐘志鴻原尋求被告合資購買第一級
      毒品海洛因一塊未果，始轉而尋求共犯廖宏明合資購買，並一次即購買第一級
      毒品海洛因一塊，數量非微，是被告應知悉共犯廖宏明、鐘志鴻係為販賣牟利
      而購買第一級毒品海洛因，被告仍以積欠陳福順一萬元方式出資一萬元，被告
      共同意圖牟利販入第一級毒品海洛因，已經明確。況被告積極聯絡陳福順購買
      第一級毒品海洛因，並約定購買數量、價格、交付時間、地點，進而攜帶金錢
      前去與陳福順交易，取得第一級毒品海洛因一塊，亦均已參與販入第一級毒品
      海洛因牟利之犯罪構成要件行為。從而，被告辯稱其僅係仲介雙方買賣，藉此
      獲得第一級毒品海洛因三錢供己施用等語，乃不足取。
    (四)另辯護人聲請傳訊員警邱嘉進說明監聽經過，以證明被告有無販賣毒品牟利之
      意圖。然法務部調查局屏東縣調查站係依法聲請核發通訊監察書後合法監聽，
      有台灣屏東地方法院檢察署通訊監察書附卷可稽（見偵查一卷第七七頁），而
      被告有參與共同意圖販賣牟利而販入第一級毒品海洛因犯行，亦如前述，是辯
      護人聲請傳訊員警邱嘉進，本院即認無必要，併此敘明。
    綜上所述，被告與共犯廖宏明、鐘志鴻共同意圖販賣牟利而販入第一級毒品海洛
    因，事證明確，犯行堪以認定。
三、查海洛因係毒品危害防制條例第二條第二項第一款所稱之第一級毒品。又販賣毒
    品罪，不以販入後復行賣出為構成要件，只須以營利為目的，而將毒品買入或賣
    出者，有一於此，其犯罪即經完成（最高法院二十五年非字第一二三號判例、八
    十三年台非字第一八四號判決參照）。核被告所為，係犯毒品危害防制條例第四
    條第一項之販賣第一級毒品罪，且被告與陳福順已完成交付價金及買賣第一級毒
    品海洛因之買賣行為，即屬既遂。又被告係參與販入第一級毒品海洛因之構成要
    件行為，故被告與鐘志鴻、廖宏明間，有犯意聯絡及行為分擔，均為共同正犯。
    被告持有毒品之低度行為，已為販賣毒品之高度行為所吸收，故不另論罪。至辯
    護人辯稱被告犯行僅止於幫助犯及未遂犯，均有未當。又被告所犯販賣第一級毒
    品罪，為最輕本刑為三年以上有期徒刑之罪，屬證人保護法第二條第一款所列之
    刑事案件，且被告於偵查中，經檢察官事先同意就其因供述所涉之犯罪減輕其刑
    （見偵查一卷第八０頁反面），而供述與案情有重要關係之待證事項及供出主謀
    共犯鐘志鴻販賣毒品之犯罪事證，使檢察官得以追訴共犯鐘志鴻，並於起訴時向
    法院請求減輕其刑，故依證人保護法第十四條第一項規定減輕其刑。另被告意圖
    營利販入第一級毒品海洛因，戕害他人之身心，危害國人健康，雖被告販入後未
    及賣出，尚未造成實際損害，固與一般所見大規模販毒行為，顯然有別，然被告
    依證人保護法減輕其刑後，其法定最輕本刑為七年以上有期徒刑，尚無宣告法定
    最低度之刑猶嫌過之情形，自無再依刑法第五十九條酌減之必要，附此敘明。
四、原審以被告罪證明確，據予論罪科刑，固非無見。惟查：(一)被告係販賣第一級毒
    品之共同正犯，原審論以幫販犯，即有未當、(二)原審判決未適用證人保護法第十
    四條第一項規定減輕被告刑責，亦有可議。(三)毒品危害防制條例第十八條規定應
    沒收銷燬之物，以查獲之毒品及專供製造或施用毒品之器具為限，而毒品之外包
    裝，係用於包裏毒品，防止其裸露、潮濕，便於攜帶運送販賣，係供販賣毒品所
    用之物，則應依同條例第十九條第一項規定宣告沒收，不得依同條例第十八條沒
    收銷燬，方屬適法。原審判決將包裝毒品重二十點十七公克供販賣所用之包裝物
    品，依同條例第十八條諭知沒收銷燬，亦有違誤。被告上訴意旨否認犯罪，雖無
    理由，原判決既有上述可議之處，應由本院將此部分予以撤銷改判。爰審酌被告
    前因違反麻醉藥品管理條例等案件，經法院判處罪刑確定，甫於八十九年七月十
    五日假釋出獄，仍在假釋中，有台灣高等法院被告全國前案紀錄表在卷足憑，竟
    不知警惕，再意圖販賣毒品牟取不法利益，且被告等販入之毒品淨重三百五十四
    點五六公克，影響國人健康及社會治安非輕，但被告犯後供述與案情有重要關係
    之待證事項及供出主謀共犯鐘志鴻販賣毒品之犯罪事證，使檢察官得以追訴共犯
    鐘志鴻等一切情狀，並斟酌檢察官對科刑範圍之意見，量處如主文所示之刑。扣
    案之第一級毒品海洛因磚一塊（淨重三百五十四點五六公克）係毒品，應依毒品
    危害防制條例第十八條第一項前段之規定宣告沒收銷燬。至於因送驗耗損之海洛
    因，已經滅失，乃不另為沒收之諭知。另扣案上開海洛因包裝袋（重二十點一七
    公克），係被告等人所有，且供其販賣毒品犯罪所用之物，應依毒品危害防制條
    例第十九條第一項規定宣告沒收。至扣案之現金六十四萬元係陳福順販賣毒品所
    得之財物，顯非被告等人販賣毒品所得，故不為沒收之諭知。
五、共犯鐘志鴻、廖宏明均已判決確定。
據上論斷，應依刑事訴訟法第三百六十九條第一項前段、第三百六十四條、第二百九
十九條第一項前段、毒品危害防制條例第四條第一項、第十八條第一項前段、第十九
條第一項、刑法第十一條、第二十八條、證人保護法第十四條第一項，判決如主文。
本案經檢察官方娜蓉到庭執行職務。
中      華      民      國    九十二    年    十一      月    十八      日
                              臺灣高等法院高雄分院刑事第一庭
                                  審判長法官  曾永宗
                                        法官  邱永貴
                                        法官  郭玫利
右正本證明與原本無異。
如不服本判決應於收受本判決後十日內向本院提出上訴書狀，其未述上訴理由者，
並得於提起上訴後十日內向本院補提理由書狀（均須按他造當事人之人數附繕本)「
切勿逕送上級法院」。
                                      書記官  鄭靜芳
中    華    民    國      九十二      年      十一      月     十九   日
附錄本判決論罪科刑法條
毒品危害防制條例第四條第一項：
製造、運輸、販賣第一級毒品者，處死刑或無期徒刑；處無期徒刑者，得併科新臺幣
一千萬元以下罰金。


司法院資訊處製作；財團法人民間司法改革基金會備份。
